臺灣高等法院刑事判決　　　　　　　 96年度交上訴字第143號
上　訴　人　臺灣士林地方法院檢察署檢察官
被　　　告　乙○○
　　　　　　　　　　原住基隆市○○區○○路85巷32號4樓
上列上訴人因被告業務過失致死案件，不服臺灣士林地方法院96
年度交訴字第33號，中華民國96年6 月4 日第一審判決（起訴案
號：臺灣士林地方法院檢察署96年度偵字第1450號、第1986號）
，提起上訴，本院判決如下：
    主  文
原判決撤銷。
乙○○從事業務之人，因業務上之過失致人於死，處有期徒刑壹
年貳月，減為有期徒刑柒月。
    事  實
一、乙○○係通良貨運有限公司之司機，平日以駕駛為業，為從
    事駕駛業務之人。於民國（下同）96年l 月16日10時39分許
    ，駕駛車牌號碼FM-866號營業曳引車，沿臺北縣汐止市○○
    ○路○ 段往基隆方向行駛，駛至該路段與北二高匝道口時，
    本應遵守道路交通號誌之指示，且應注意車前狀況，並隨時
    採取必要之安全措施，而當時天氣晴朗，日間有自然光線，
    路面乾燥、無缺陷，無障礙物，視距良好，依當時路況亦無
    不能注意之情事，詎乙○○明知該路口之左轉號誌燈尚未亮
    起，第1 車道之左轉專用道且有由陳清波駕駛之車牌號碼12
    95-DK 號自小貨車等車輛亦於該路口停等，復疏未注意車前
    狀況，未見對向車流情形，即自第2 車道貿然左轉。適高琮
    閎騎駛車牌號碼LS3-487號之重型機車沿新台五路1段往臺北
    方向行駛，正行經臺北縣汐止市○○○路○ 段、北二高匝道
    口，恰為乙○○駕駛違規左轉之上開營業曳引車撞及，致高
    琮閎人、車倒地，雖經緊急送醫救治，仍因顱骨呈開放性骨
    折不治死亡。又乙○○於肇事後，在有偵查犯罪職權之機關
    尚不知何人為肇事者前，於警員李旺宗接獲通報趕往現場處
    理時，仍留在現場，並坦承肇事而自首接受裁判。
二、案經乙○○自首，暨由高琮閎之姐甲○○訴由臺北縣政府警
    察局汐止分局報請臺灣士林地方法院檢察署檢察官偵查起訴
    。
    理  由
壹、程序方面：
    按被告以外之人於審判外之陳述，雖不符刑事訴訟法第 159
    條之1 至第159 條之4 之規定，而經當事人於審判程序同意
    作為證據，法院審酌該言詞陳述或書面陳述作成時之情況，
    認為適當者，亦得為證據；當事人、代理人或辯護人於法院
    調查證據時，知有刑事訴訟法第159條第1項不得為證據之情
    形，而未於言詞辯論終結前聲明異議者，視為有前項之同意
    ，刑事訴訟法第159 條之1 、第159 條之5 第1 項、第2 項
    分別定有明文。經查，本判決下列所引用之被告以外之人於
    審判外之陳述，檢察官、被告於原審及本院言詞辯論終結前
    均未聲明異議，本院審酌上開證據資料製作時之情況，尚無
    違法不當及證明力明顯過低之瑕疵，亦認為以之作為證據應
    屬適當，故揆諸前開規定，認前揭證據資料有證據能力，合
    先敘明。
貳、實體方面：
一、上開事實業據被告乙○○坦承不諱，核與現場目擊證人陳清
    波於警詢及偵查中之證述情節大致相符（見偵字第第1450號
    卷第14頁至第15頁；相驗卷第17頁至第18頁之96年1 月16日
    勘驗筆錄）。此外，並有道路交通事故現場圖、道路交通事
    故調查報告表（一）、（二）、臺北縣政府警察局汐止分局
    道路交通事故當事人酒精測定紀錄表、道路交通事故肇事人
    自首情形紀錄表、道路交通事故當事人登記表各1 紙、臺北
    縣政府警察局舉發違反道路交通管理事件通知單共2 紙、及
    交通事故現場相片共23幀附卷可稽（見偵字第1450號卷第17
    頁至第38頁）。而被害人高琮閎確因本件車禍導致顱骨呈開
    放性骨折傷重死亡一節，亦經臺灣士林地方法院檢察署檢察
    官督同檢驗員相驗屬實，並製有勘驗筆錄、驗斷書、相驗屍
    體證明書及照片6 幀等件在卷可憑（見相驗卷第16頁至第24
    頁，第26頁，第30頁至第32頁），堪認被告之自白與事實相
    符，可以採信。
二、按駕駛人駕駛汽車，應遵守道路交通號誌之指示；又按汽車
    行駛時，駕駛人應注意車前狀況，並隨時採取必要之安全措
    施，道路交通安全規則第90條、第94條第3 項分別定有明文
    。查被告肇事時，天候晴朗、路面乾燥無缺陷、前方路面無
    障礙物、視線亦未受阻礙，有上開道路交通事故調查報告表
    （一）、（二）之各項記載足供參考，依當時情形應無不能
    注意之情事，詎被告未遵守交通號誌之指示在先，復又疏未
    注意車前狀況，貿然左轉，致撞及依號誌行駛，享有優先路
    權之高琮閎而肇事，復致高琮閎因顱骨開放性骨折不治死亡
    ，被告顯有過失甚明。又過失犯之處罰，係以行為人之過失
    與結果間具因果關係為要件，而以本案具體情形而言，被告
    闖紅燈左轉、未注意車前狀況，駕駛上開營業曳引車撞及高
    琮閎騎駛之車號LS3-487 號之重型機車倒地，導致高琮閎因
    顱骨開放性骨折不治死亡，其過失行為與被害人之死亡結果
    之間顯有相當因果關係，本案事證明確，被告業務過失致死
    犯行至堪認定，應依法論科。
三、查被告乙○○係受僱於通良貨運有限公司，擔任營業曳引車
    駕駛工作，平日以駕駛曳引車載貨為業，為從事駕駛業務之
    人，已據被告自承在卷，復有其職業聯結車駕駛執照附卷可
    稽，核被告所為，係犯刑法第276 條第2 項之業務過失致死
    罪。按刑法第62條規定：「對於未發覺之罪自首而受裁判者
    ，得減輕其刑。但有特別規定者，依其規定。」查被告肇事
    後，於臺北縣政府警察局交通警察隊汐止分隊員警李旺宗到
    場處理時，仍留在現場，當場承認為肇事人等情，有臺北縣
    政府警察局道路交通事故肇事人自首情形紀錄表在卷可憑（
    見偵字第1450號卷第21頁），則被告於其犯罪行為未為有偵
    查權限之機關發覺前，即自首犯行並不逃避裁判等情，至堪
    認定，而該當自首之要件，應依刑法第62條前段之規定，減
    輕其刑。
四、原審認被告罪證明確，予以論罪科刑，固非無見。惟查：（
    一）被告駕駛大型之營業曳引車，本應小心謹慎，卻無視燈
    號指示，違規闖紅燈左轉，又未注意車前狀況，導致被害人
    遭撞擊死亡，惡性匪輕；且被告於事發後，迄今仍未與被害
    人家屬達成和解，除由保險公司賠償強制責任險150 萬元外
    ，尚藉詞公司不出面解決，至今分文未賠，使被害人家屬哀
    痛逾恆，被告犯罪後態度實不佳，原審僅量處被告有期徒刑
    8 月，自嫌輕縱。（二）又中華民國96年罪犯減刑條例業於
    96年7 月4 日經總統公布，並於同年月16日施行，被告係於
    96年4 月24日以前犯罪，符合該條例第2 條第1 項第3 款之
    規定，應予以減刑，原審未及審酌，亦有未洽。檢察官依循
    告訴人之請求提出本件上訴，認原審量刑過輕，並非全無理
    由，自應由本院將原判決予以撤銷改判。爰審酌被告過失情
    節重大，而被害人正值青壯之年，頗有可為，橫遭剝奪生命
    ，被告犯罪所生損害顯非輕微，且被告於犯罪後迄未與被害
    人家屬達成和解及獲致諒解等一切情狀，改量處被告有期徒
    刑1 年2 月，並依中華民國96年罪犯減刑條例減為有期徒刑
    7 月，以示懲儆。
據上論斷，應依刑事訴訟法第369 條第1 項前段、第364 條、第
299 條第1 項前段，刑法第276 條第2 項、第62條前段，刑法施
行法第1 條之1 ，中華民國96年罪犯減刑條例第2 條第1 項第3
款、第7 條，判決如主文。
本案經檢察官陳國鳴到庭執行職務。
中　　華　　民　　國　　96　　年　　9 　　月　　28　　日
 　　　　　       刑事第一庭審判長法　官　蔡  長  溪
                                  法　官　陳  春  秋
                                  法　官　謝  靜  恒
以上正本證明與原本無異。
如不服本判決，應於收受送達後十日內向本院提出上訴書狀，其
未敘述上訴之理由者並得於提起上訴後十日內向本院補提理由書
（均須按他造當事人之人數附繕本）。
                                  書記官  陳  珮  茹
中　　華　　民　　國　　96　　年　　9 　　月　　28　　日
附錄：本案論罪科刑法條全文
刑法第276條第2項
從事業務之人，因業務上之過失犯前項之罪者，處5 年以下有期
徒刑或拘役，得併科3 千元以下罰金。
